【裁判字號】    97,消債更,1236
【裁判日期】    971114
【裁判案由】    聲請更生程序
【裁判全文】
臺灣高雄地方法院民事裁定          97年度消債更字第1236號
聲  請  人  甲○○
上列當事人因消費者債務清理事件聲請更生，本院裁定如下：
    主  文
聲請人甲○○自民國九十七年十一月十四日下午四時起開始更生
程序。
命司法事務官進行本件更生程序。
    理  由
一、本件聲請意旨略以：聲請人有不能清償債務情事，於95年 5
    月29日依中華民國銀行公會會員辦理消費金融案件無擔保債
    務協商機制與債權金融機構成立協商，就聲請人積欠之信用
    卡、現金卡及信用貸款等債務合計新臺幣（下同）3,583,64
    0元，與債權人達成合計100期、週年利率 0％之分期還款協
    議，約定聲請人自民國95年8月起，每月共應償還35,836 元
    予各債權人。聲請人另與台新銀行及稻江銀行成立協商，每
    月須分別償還6,600 元及4,930 元，惟因聲請人現每月工作
    收入僅為56,000元，尚須支付每月必要開銷，房貸6,600 元
    、車貸4,630 元，及扶養父母子女之扶養費，已不敷清償上
    開分期款。是聲請人顯有不可歸責之事由，致履行顯有重大
    困難，且其無擔保或無優先權之債務總額未逾1,200 萬元，
    復未經法院裁定開始清算程序或宣告破產，爰聲請准予裁定
    更生等語。
二、按「債務人不能清償債務或有不能清償之虞者，得依消費者
    債務清理條例所定更生或清算程序，清理其債務。」「債務
    人無擔保或無優先權之債務總額未逾1200萬元者，於法院裁
    定開始清算程序或宣告破產前，得向法院聲請更生。」「法
    院開始更生程序之裁定，應載明其年、月、日、時，並即時
    發生效力。」「法院裁定開始更生或清算程序後，得命司法
    事務官進行更生或清算程序，必要時得選任律師、會計師或
    其他適當之自然人或法人一人為監督人或管理人。」消費者
    債務清理條例第3 條、第42條第1 項、第45條第1 項及第16
    條第1 項分別定有明文。次按於消費者債務清理條例施行前
    ，債務人依金融主管機關協調成立之中華民國銀行公會會員
    ，辦理消費金融案件無擔保債務協商機制與金融機構成立之
    協商，準用同條例第151 條第5 項之規定，即債務人與金融
    機構協商成立者，不得聲請更生或清算，但因不可歸責於己
    之事由，致履行顯有重大困難者，不在此限。消費者債務清
    理條例第151 條第5 項、第6 項亦分別定有明文。
三、聲請人主張有不能清償債務情事，於95年 5月29日依中華民
    國銀行公會會員辦理消費金融案件無擔保債務協商機制與債
    權金融機構成立協商，就聲請人積欠之信用卡、現金卡及信
    用貸款等債務合計新臺幣 3,583,640元，與債權人達成合計
    100期、週年利率0％之分期還款協議，約定聲請人自民國95
    年8月起，每月共應償還 35,836元予各債權人；另與台新銀
    行及稻江銀行亦達成每月須分別償還6,600元及4,930元之分
    期還款協議等情，業據聲請人提出協議書、無擔保債務還款
    計劃各1份（本院卷第11-15頁）附卷可憑，且聲請人亦依上
    開分期還款協議，支付22期分期款（至97年 4月止）之事實
    ，亦據聲請人提出台新銀行存摺在卷可參（本院卷第102 至
    107頁）。從而，聲請人主張其曾積欠債權人上開債務，且
    與債權人達成分期還款協議，並已清償22期分期款等語，堪
    予採信。則依前揭條文之規定，自應有不可歸責於聲請人之
    事由，致履行顯有重大困難之情形存在，始得向法院聲請更
    生或清算。
四、經查，聲請人主張其每月工作收入為56,000元等語，業據其
    提出銀行存摺薪資轉帳資料為證（本院卷第20頁），經核大
    致相符，堪信為實。是以聲請人之收入扣除內政部所公告97
    年度高雄市低收入戶最低生活費用每人每月為10,991元後，
    僅餘45,009元，已不足以支付每月分期款47,366元。本院斟
    酌聲請人已依上開分期還款協議，清償22期分期款予債權人
    ，業如上述，是聲請人並非毫無履行分期款即任意毀約，而
    聲請人在工作收入扣除基本需求之費用後，仍不足以支付每
    月分期款之情形下，衡情自無法苛求聲請人放棄每月基本生
    活需求，在其無法獲得溫飽之狀況下，將每月工作收入先用
    以還債，是聲請人主張其履行上揭分期還款協議顯有重大困
    難，且係不可歸責聲請人等語，應屬可採。此外，本件聲請
    人復無消費者債務清理條例第6條第 3項、第8條或第46條各
    款所定駁回更生聲請之事由存在。從而，本件聲請人聲請更
    生，為有理由，應予准許。
五、依消費者債務清理條例第45條第1 項，裁定如主文。
中    華    民    國    97    年    11    月    14    日
                  民事鳳山分庭  法      官  吳文婷
上為正本係照原本作成。
本件不得抗告。
本裁定已於97年11月14日下午4時公告。
中    華    民    國    97    年    11    月    14    日
                                書  記  官  林仕興


司法院資訊處製作；財團法人民間司法改革基金會備份。
